【裁判字號】    95,上訴,48
【裁判日期】    950323
【裁判案由】    違反槍砲彈藥刀械管制條例
【裁判全文】
臺灣高等法院高雄分院刑事判決          95年度上訴字第48號
上  訴  人  臺灣高雄地方法院檢察署檢察官
被      告  乙○○
                    （另案在臺灣高雄女子監獄執行）
指定辯護人  陳新三  律師
上列上訴人因被告違反槍砲彈藥刀械管制條例案件，不服臺灣高
雄地方法院94年度訴字第2611號中華民國94年11月22日第一審判
決（起訴案號：臺灣高雄地方法院檢察署94年度偵字第14042 號
），提起上訴，本院判決如下：
    主  文
上訴駁回。
    理  由
一、公訴意旨略以：被告乙○○於民國93年8 月中旬某日，在高
    雄縣大寮鄉○○村○○街15號朱世堅住處，以新台幣（下同
    ）5 萬元之代價販賣具有殺傷力之改造槍枝1 把及制式子彈
    1 顆予丙○○，嗣丙○○與甲○○2 人持該把槍於高雄縣鳳
    山市等地涉犯強盜案（持槍強盜案已另行起訴），於93年8
    月16日11時5 分許，在高雄縣大寮鄉○○村○○路78之1 號
    前，為警查獲，並扣得上揭槍彈，因認被告乙○○涉犯修正
    前槍砲彈藥刀械管制條例第11條第1 項之未經許可販賣其他
    可發射子彈具有殺傷力之改造手槍罪，及同條例第12條第1
    項之未經許可販賣子彈罪。
二、按犯罪事實，應依證據認定之，無證據不得認定犯罪事實。
    又不能證明被告犯罪者，應諭知無罪之判決，刑事訴訟法第
    154 條第2 項、第301 條第1 項分別定有明文。而認定犯罪
    事實所憑之證據，雖不以直接證據為限，間接證據亦包括在
    內，然而無論直接證據或間接證據，其為訴訟上之證明，須
    於通常一般人均不致有所懷疑，而得確信其為真實之程度者
    ，始得據為有罪之認定，倘其證明尚未達到此一程度，而有
    合理之懷疑存在時，即難遽採為不利被告之認定，最高法院
    分別著有30年上字第1831號及76年臺上字第4986號判例可資
    參照。又依刑事訴訟法第161 條第1 項規定，檢察官就被告
    犯罪事實，應負舉證責任，並指出證明之方法。因此，檢察
    官對於起訴之犯罪事實，應負提出證據及說服之實質舉證責
    任。倘其所提出之證據，不足為被告有罪之積極證明，或其
    指出證明之方法，無從說服法院以形成被告有罪之心證，基
    於無罪推定之原則，自應為被告無罪判決之諭知，最高法院
    亦著有92年臺上字第128 號判例可參。
三、本案公訴人認定被告乙○○涉犯修正前槍砲彈藥刀械管制條
    例第11條第1 項之未經許可販賣其他可發射子彈具有殺傷力
    之改造手槍罪，及同條例第12條第1 項之未經許可販賣子彈
    罪嫌，無非係以證人丙○○、朱世堅之證述及扣案之槍彈、
    內政部警政署刑事警察局93年9 月3 日刑鑑字第0930173154
    號鑑定書為其論據。訊據被告迭於警、偵訊、原審及本院審
    理時均堅決否認有販賣扣案槍、彈予丙○○之犯行，辯稱：
    根本未曾見過扣案之槍、彈，如何販賣予丙○○，伊認識朱
    世堅，但不認識丙○○等語。經查：
（一）程序方面：
  (一)證人丙○○警詢中陳述之證據能力：
  證人丙○○94年6 月24日警詢陳述之證據能力：按被告以外
    之人於檢察事務官、司法警察官或司法警察調查中所為之陳
    述，與審判中不符時，其先前之陳述具有較可信之特別情況
    ，且為證明犯罪事實存否所必要者，得為證據，刑事訴訟法
    第159 條之2 定有明文。本件證人丙○○於警詢中證稱：扣
    案槍、彈係向被告購買等語（94年偵字第第14042 號卷【下
    稱偵卷B 】第17頁），惟其於原審法院審理時結證稱：犯強
    盜案之槍彈非被告賣予伊，而係友人蘇榮吉所寄放等語（見
    原審卷第49頁），其於警詢中及法院審理時之供述已有前後
    陳述不符之情形，本院審酌上開警詢筆錄係證人丙○○於偵
    查中，因未與其原先在另次警詢中指證販賣槍枝之證人朱世
    堅隔離訊問，致證人丙○○當庭向檢察官指稱槍枝非朱世堅
    所販賣，而係被告販賣之後所製作，故其陳述不免因面對朱
    世堅而有所顧忌，其證言之純潔性已受污染，揆諸上開說明
    ，其於警詢中所為之陳述，客觀上不具有較可信之特別情況
    ，應認無證據能力。
  證人丙○○於其他警詢期日所為陳述之證據能力：
    本件證人丙○○於其他警詢期日中證稱：係綽號「雞腱」之
    男子朱世堅賣槍予伊等語，惟其於本院審理時結證稱：係向
    被告購買，非朱世堅所販賣等語，其於警詢中及本院審理時
    之供述已有前後陳述不符之情形。本院審酌證人丙○○於警
    詢之陳述，係在記憶猶新之情況下作成，與事實較接近，且
    尚無時間慮及其陳述對被告之影響，其陳述較趨近於真實，
    又未提到遭警方非任意性取供之情形，揆諸上開說明，其於
    警詢中所為之陳述，客觀上應具有較可信之特別情況，亦為
    證明犯罪事實存否所必要，依上揭刑事訴訟法第159 條之2
    之規定，其於警詢中之證言自有證據能力。
  (二)證人甲○○警詢中陳述之證據能力：
    按被告以外之人於審判外之陳述雖不符刑事訴訟法第159 條
    之1 至之4 等四條之規定，而經當事人於審判程序同意作為
    證據，法院審酌該言詞陳述或書面陳述作成時之情況，認為
    適當者，亦得為證據；當事人、代理人或辯護人於法院調查
    證據時，知有刑事訴訟法第159 條第1 項不得為證據之情形
    ，而未於言詞辯論終結前聲明異議者，視為有前項之同意，
    同法第159 條之5 定有明文。本件證人甲○○固曾於警詢中
    為陳述，其性質雖屬傳聞證據，其於法院審理中又為相同之
    陳述，且查無符合同法第159 條之1 至之4 等前四條之情形
    ，其所為之上開警詢筆錄內容，業經當事人於本院準備程序
    期日同意作為證據，於本院審理時予以提示並告以要旨，又
    未表示異議，依上開規定，其於警詢中之證言應具有證據能
    力。
（二）實體方面：
  (一)證人甲○○、丙○○2 人於93年8 月16日上午11時50分許，
    在高雄縣大寮鄉○○村○○路78之1 號前共乘1 部失竊之車
    牌號碼KPB-795 號重型機車（原車主為孫美蘭，於93年8 月
    15日在高雄縣大寮鄉○○村○○路2 之31號前失竊），為警
    上前攔檢逮捕甲○○、丙○○2 人，並於丙○○身上起獲仿
    BERETTA 廠M9型半自動手槍製造之玩具手槍換裝土造金屬槍
    管改造而成之改造手槍1 支（合彈匣1 個）及9MM 制式子彈
    1 顆乙節，業據證人甲○○、丙○○2 人於警詢證述綦詳（
    參見警卷第8 頁、第18頁），而上開扣案之槍、彈經送請內
    政部警政署刑事警察局鑑定結果均認有殺傷力，此亦有內政
    部警政署刑事警察局93年9 月3 日刑鑑字第0930173154號鑑
    定書在卷可查（參見93年度偵字第19439 號偵查卷【下稱偵
    卷A 】第41頁）。
  (二)證人丙○○雖於偵訊時、偵查中經檢察官發交警方詢問時及
    於本院審理時，一再證述扣案之槍、彈向被告購買一語（偵
    卷A 第88、89、116 、117 頁、偵卷B 第17頁、本院95年3
    月9 日審判筆錄第4 頁以下），惟其於初次因強盜案件製作
    警詢筆錄，經警詢問證人丙○○查獲扣槍、彈來源時，證人
    丙○○即多次證述係於93年8 月12日在高雄縣大寮鄉三隆村
    向綽號「雞腱」之男子，以6 萬元購得，並帶同警方前往高
    雄縣大寮鄉○○村○○街71號綽號「雞腱」之男子租屋處查
    緝，且就「雞腱」之男子係自租處冰箱上拿出兩把槍枝向證
    人丙○○兜售情節詳為證述，嗣並指認警方提示朱世堅之刑
    事犯罪照片即為綽號「雞腱」之男子等語（警卷第19、45、
    57頁）；於原審時更證述：扣案槍、彈並非向被告購買，係
    友人蘇榮吉所寄放等語（原審卷第49頁）；再於本院審理時
    原先亦證述扣案槍枝係蘇榮吉寄放，嗣才又改證稱係向被告
    購買等語（本院95年3 月9 日審判筆錄第3 、4 頁），其前
    後供述反覆不一，是其於上開偵查、警詢及本院審理時之所
    述，是否屬實，已非無疑；況且其關於被告販賣之槍、彈究
    係一次交付，或先後交付之所述，於警詢中證述：「『梅姐
    』當場從冰箱上取出乙把改造手槍及子彈壹顆交給我們」等
    語（偵卷B 第17頁），於本院則證述：被告先交槍給伊，隔
    天朱世堅再拿子彈給伊等語（本院95年3 月9 日審判筆錄第
    4 、6 頁），亦前後相歧；其於警詢、偵查及本院證述係透
    過甲○○與被告認識，及買槍、彈時甲○○有在場，並知悉
    係被告販賣槍、彈予丙○○之證述（偵卷A 第89、117 頁、
    偵卷B 第17頁、本院95年3 月9 日審判筆錄第4 、9 頁），
    亦與證人甲○○證述：該槍、彈係丙○○所有，不知其來源
    為何，係被查獲後丙○○始向伊提及扣案槍、彈係其所購買
    ，丙○○購買槍、彈時，伊並未在場，事先亦不知其購買槍
    、彈，伊亦不認識被告等情（警卷第9 頁、原審卷第55、56
    頁、本院95年3 月9 日審判筆錄第11頁）不符，是證人丙○○所為扣案槍、彈係向被告購買之證述，顯有上開瑕疵；況
    且證人丙○○在偵查中係在未與證人朱世堅隔離訊問下，先
    由檢察官訊問證人朱世堅有無販賣槍枝予丙○○，經證人朱
    世堅否認後，證人丙○○始開始改證稱係向1 位叫「阿梅」
    的女子購買槍、彈，並稱呼其為「梅姊」等語，惟何以至偵
    查時證述賣槍之人由原先之男子變成後來之女子，前後證述
    差異甚大，且證人丙○○於偵查中之證述係在證人朱世堅面
    前所為，證人丙○○不免因面對證人朱世堅而無法自由陳述
    。是證人丙○○自偵查中開始翻異前詞，改證述扣案槍、彈
    係向被告購買云云，實難令人置信。
  (三)至於證人朱世堅固於偵查中證述：「我有聽過『梅姊』說過
    （賣槍給丙○○）」等語（偵卷B 第89頁），然此僅得證明
    被告曾經向證人朱世堅提及賣槍予丙○○一事（至於用以證
    明被告販賣槍枝予證人丙○○乙節，則屬於傳聞證據，不具
    證據能力），然被告否認曾向證人朱世堅為上開之陳述，且
    證人朱世堅原本即為證人丙○○指述販賣槍、彈之人，朱世
    堅若為不利於己之證述即有遭刑事追訴之虞，故其證述之可
    信性本屬薄弱；再參以證人朱世堅於同一次偵查中對於被告
    是否即為其所稱之「梅姊」，曾先後為不同之證述，其證述
    不認識證人丙○○一語，又與證人丙○○於警詢及原審證述
    綽號「雞腱」之男子即為朱世堅等語不符（警卷第53、54頁
    、原審卷第53頁），而存有重大瑕疵，自不得據此逕為被告
    確有販賣扣案槍、彈之不利證據。
四、綜上所述，證人丙○○、朱世堅之證詞既存有上開瑕疵，其
    他又無任何證據資料足以擔保其2 人於偵查中及證人丙○○
    於警詢及本院就被告販售槍、彈部分之證述係屬真實，自無
    從僅憑其上揭有瑕疪之證述，即謂該扣案槍彈確係被告所有
    並販賣予證人丙○○。至於內政部警政署刑事警察局93年9
    月3 日刑鑑字第0930173154號槍彈鑑定書，雖認該扣案之槍
    彈具有殺傷力，然該槍枝及子彈既難認係被告所出售，本院
    亦無從徒據該鑑定書，為對被告不利之認定。
五、綜上，本件既查無積極證據足以證明被告有公訴人所指訴違
    反修正前槍砲彈藥刀械管制條例第11條第1 項之未經許可販
    賣其他可發射子彈具有殺傷力之改造手槍罪，及同條例第12
    條第1 項之未經許可販賣子彈之犯行，揆諸前揭規定及最高
    法院判例意旨，自應為有利被告之認定，而為無罪之諭知。
    原審因而以不能證明被告犯罪，而為被告無罪之諭知，核無
    違誤，檢察官提起上訴，指摘原判決不當，為無理由，應予
    駁回。
據上論斷，應依刑事訴訟法第368 條，判決如主文。
本案經檢察官王登榮到庭執行職務。
中    華    民    國    95    年    3     月    23    日
                  刑事第六庭  審判長法  官  張盛喜
                                    法  官  曾逸誠
                                    法  官  李璧君
以上正本證明與原本無異。
如不服本判決應於收受本判決後10日內向本院提出上訴書狀，其
未敘述上訴理由者，並得於提起上訴後10日內向本院補提理由書
狀（均須按他造當事人之人數附繕本）「切勿逕送上級法院」。
中    華    民    國    95    年    3     月    28    日
                                    書記官  唐奇燕


司法院資訊處製作；財團法人民間司法改革基金會備份。
